【裁判字號】    98,破,3
【裁判日期】    980731
【裁判案由】    破產宣告
【裁判全文】
臺灣臺南地方法院民事裁定                 98年度破字第3號
聲  請  人  辰心實業有限公司
法定代理人  甲○○
上列聲請人聲請宣告破產事件，本院裁定如下：
    主  文
聲請駁回。
聲請程序費用由聲請人負擔。
    理  由
一、本件聲請意旨略以，聲請人成立於民國92年 4月17日，從事
    室內輕鋼架及門窗製造安裝。緣自94年間起，因大陸地區低
    價製品傾銷及景氣下滑，致業務量驟減，入不敷出。聲請人
    於93、94年間分別向花旗（臺灣）商業銀行股份有限公司安
    南分行、臺灣中小企業銀行永大分行借貸用以購買機器設備
    ，每月須償付利息本金，負擔沈重，遂於96年間再向臺灣中
    小企業銀行永大分行借貸。但經濟狀況仍未有起色，終致無
    力支付員工薪資及房租，而遣散員工，並於97年12月 3日向
    臺南縣政府申請停業。聲請人積欠花旗銀行安南分行及臺灣
    中小企業銀行永大分行之款項，約為 287萬餘元。聲請人除
    現金10萬元及電動擊錘機等固定設備價值約25萬元外，別無
    其他財產，債務遠逾現存財產，顯不能清償債務。聲請人所
    餘財產除支應破產財團費用外，尚可清償部分破產債權，自
    有聲請破產以清理財產之必要與實益。為此，爰依法聲請宣
    告破產等語。
二、按破產，對債務人不能清償債務者，宣告之；破產宣告時屬
    於破產人之一切財產，及將來行使之財產請求權；破產宣告
    後，破產終結前，破產人所取得之財產，為破產財團；財團
    費用及財團債務，應先於破產債權，隨時由破產財團清償之
    ，破產法第57條、第82條第 1項、第97條分別定有明文。因
    之破產程序乃於債務人不能清償其債務時，為使多數債權人
    獲得平等滿足，並兼顧債務人之利益，而就債務人之總財產
    ，由法院參與其事而使多數債權人之債權獲得平等受償之謂
    。又依破產法第95條、第96條規定，財團費用為：(一)因破產
    財團之管理、變價及分配所生之費用，(二)因破產債權人共同
    利益所需審判上之費用，(三)破產管理人之報酬，(四)破產人及
    其家屬之必要生活費及喪葬費；財團債務為：(一)破產管理人
    關於破產財團所為行為而生之債務，(二)破產管理人為破產財
    團請求履行雙務契約所生之債務，或因破產宣告後應履行雙
    務契約而生之債務，(三)為破產財團無因管理所生之債務，(四)
    因破產財團不當得利所生之債務。另按稅捐之徵收，優先於
    普通債權；破產財團成立後，其應納稅捐為財團費用，由破
    產管理人依破產法之規定清償之；對於破產財團之財產有優
    先權之債權，先於他債權而受清償；此觀稅捐稽徵法第 6條
    第1項、第7條及破產法第 112條前段規定即明。是如構成破
    產財團之債務人財產，明顯不足清償破產財團費用及財團債
    務時，依破產法第 148條規定，法院於宣告破產後，隨即須
    同時宣告破產程序終止，此無異徒增破產程序及費用之浪費
    ，且無益於債務人及其他債權人。再破產財團之債務人財產
    ，於清償破產財團費用及財團債務後，如亦不足清償有優先
    權之稅捐債務時，實亦無從達成破產制度係為使多數債權人
    獲得平等滿足之機能。因之，參照破產制度之目的、功能及
    上開說明，聲請宣告破產已是無實益時，自應以裁定駁回其
    聲請（司法院院字第1505號解釋、最高法院86年度台抗字第
    479 號裁定意旨參照）。次按，監查人係代表債權人監督破
    產程序之進行，債權人會議選任監查人，其決議之結果未能
    得破產法第 123條所定之同意，應再開會選任，同法並無免
    設監查人之規定，自不得免設（司法院院字第1529號解釋參
    照）。
三、經查：
    (一)聲請人主張其積欠臺灣中小企業銀行永大分行 1,602,848
      元、 921,760元及花旗（臺灣）商業銀行股份有限公司臺
      南分行353,566元，共計2,878,174元，業據提出債權人清
      冊在卷可稽（本審卷第 8頁）。至於聲請人主張其目前有
      現金10萬元及電動擊錘等固定設備價值約25萬元，共計35
      萬元之財產等情，固提出郵政匯票影本及財產清冊等件為
      證（本審卷第15頁、第 6頁）。惟上開匯票其受款人係載
      為甲○○，此觀該匯票自明，是依此已難足以證明，該匯
      票係為聲請人所有。聲請人雖主張，該匯票係由聲請人向
      郵局所購買，暫時指定受款人為其法定代理人，聲請人得
      隨時向發票之郵局為撤銷付款委託等語。然聲請人既主張
      該10萬元為其所有，為何不提出確實之證明，以資直接佐
      證該款項為其所有，乃於本件98年 2月20日聲請後，本院
      命聲請人補正確有10萬元之證明時，始於98年3月4日以購
      買匯票迂迴方式予以主張該款項為其所有，是聲請人該等
      主張，顯然反乎常理已明。況聲請人亦未提出證據證明，
      前揭購買匯票之款項原為其所有，而係向郵局申請之事實
      ，是其此部分主張之真實性，已不無疑義。至於聲請人所
      主張其所有電動擊錘等固定設備價值約25萬元，惟此乃聲
      請人主觀所認定之價值，該等設備於折舊後，是否有此價
      值存在，亦未見聲請提出證據，以實其說。則依前所述，
      聲請人主張其目前尚有35萬元資產，是否屬實，即不無疑
      義甚明。
    (二)再者，聲請人尚積欠財政部臺灣省南區國稅局新化稽徵所
      營利事業所得稅（含核估稅款）共計32,450元，迄未清償
      ，有該局98年6月2日南區國稅新化四字第0980020427號函
      附卷可稽（本審卷第32頁），自堪信為真實。
    (三)其次，破產管理人之費用，依財政部97年3月7日臺財稅字
      第 09704514510號函令所發布「稽徵機關核算九十六年度
      執行業務者收入標準」，律師擔任破產管理人係按標的物
      財產價值9%計算收入標準，無標的物每件在直轄市及市為
      20,000元，在縣則為16,000元。本件破產標的為2,868,17
      4元，依前開標準計算，破產管理人之報酬為258,136元【
      2,868,174元9%＝258,136元】（元以下四捨五入）。又
      破產監查人亦為破產程序必備機關，亦如上述，是依破產
      法第 128條準用同法第84條規定，監查人之報酬自應視為
      管理破產財團之費用，而列為財團費用自明。本件參酌破
      產管理人之報酬，則破產監查人之報酬亦為 258,136元，
      從而選任破產管理人及破產監查人之費用即高達 550,522
      元。然破產程序一旦進行，破產財團除須支付破產管理人
      之報酬、監查人之報酬、聲請人及其家屬之必要生活費用
      外，尚須支付破產程序進行所需支出之費用，諸如破產管
      理人應清查、整理債務人之財產狀況，並編造債權及資產
      表、召開債權人會議、行使其他權限等，及支付破產財團
      之管理變價及分配所生之費用、破產債權人共同利益所需
      審判上之費用等項目，無一不以破產財團之財產支出。本
      件聲請人主張其財產尚有35萬元等情，是否可採，已不無
      疑義，有如前述。縱聲請人主張確有該等財產屬實，然依
      聲請人所述其現有財產於扣除上開財團費用及具有優先權
      之稅捐債權後，堪認已無餘額可供構成破產財團，自無法
      清償任何破產債務，無解於債務之處理，揆諸破產法第14
      8 條規定意旨及首揭說明，本件聲請人聲請宣告破產即無
      實益，要無宣告破產徒生耗費之必要。
    (四)綜上所述，聲請人之聲請為無理由，揆諸首揭說明，應駁
      回本件之聲請。
四、依破產法第 5條，民事訴訟法第95條、第78條，裁定如主文
    。
中    華    民    國    98    年    7     月   31     日
                  民事第三庭    法  官    王漢章
以上正本證明與原本無異。
如對本裁定抗告須於裁定送達後10日內向本院提出抗告狀，並應
繳納抗告費新台幣1,000元。
中    華    民    國    98    年    7     月   31     日
                                書記官    林木村


司法院資訊處製作；財團法人民間司法改革基金會備份。
